臺灣桃園地方法院民事裁定
111年度消債職聲免字第3號
聲  請  人  
即  債務人  卓詩愉
代  理  人  李典穎律師（法扶律師）
上列聲請人因消費者債務清理聲請免責事件，本院裁定如下：
    主  文
債務人甲○○應予免責。
    理  由
一、按法院為終止或終結清算程序之裁定確定後，除別有規定外
    ，應以裁定免除債務人之債務，消費者債務清理條例（下稱
    消債條例）第132 條定有明文。又法院裁定開始清算程序後
    ，債務人有薪資、執行業務所得或其他固定收入，扣除自己
    及依法應受其扶養者所必要生活費用之數額後仍有餘額，而
    普通債權人之分配總額低於債務人聲請清算前2 年間，可處
    分所得扣除自己及依法應受其扶養者所必要生活費用之數額
    者，法院應為不免責之裁定，但債務人證明經普通債權人全
    體同意者，不在此限；債務人有下列各款情形之一者，法院
    應為不免責之裁定。但債務人證明經普通債權人全體同意者
    ，不在此限：一、於七年內曾依破產法或本條例規定受免責
    。二、故意隱匿、毀損應屬清算財團之財產，或為其他不利
    於債權人之處分，致債權人受有損害。三、捏造債務或承認
    不真實之債務。四、聲請清算前二年內，因消費奢侈商品或
    服務、賭博或其他投機行為，所負債務之總額逾聲請清算時
    無擔保及無優先權債務之半數，而生開始清算之原因。五、
    於清算聲請前一年內，已有清算之原因，而隱瞞其事實，使
    他人與之為交易致生損害。六、明知已有清算原因之事實，
    非基於本人之義務，而以特別利於債權人中之一人或數人為
    目的，提供擔保或消滅債務。七、隱匿、毀棄、偽造或變造
    帳簿或其他會計文件之全部或一部，致其財產之狀況不真確
    。八、故意於財產及收入狀況說明書為不實之記載，或有其
    他故意違反本條例所定義務之行為，致債權人受有損害，或
    重大延滯程序。消債條例第133 條、第134 條亦各定有明文
    。
二、本件聲請人前因有不能清償債務情事，於民國109 年4月29
    日向本院聲請進行債務清理之前置調解，惟因調解不成立而
    於同年7月8日聲請清算程序，經本院以109 年度消債清字第
    105號裁定聲請人自109 年10月8日下午5時起開始清算程序
    ，並移由本院司法事務官（下稱司事官）以109 年度司執消
    債清字第119號進行本件清算程序。繼經本院司事官查明，
    聲請人名下除了富邦人壽、遠雄人壽保單外，別無其他財產
    。而前揭保單價值業據聲請人提出等值現金共計臺幣（下同
    ）45萬5911元到院，並經本院司事官清算分配完畢。從而，
    本院司事官乃於110 年9 月23日裁定終結清算程序，該裁定
    並於同年10月12日確定等情（見司執消債清卷第100-101、1
    19頁），業經本院調取上開卷宗核閱無訛。是本院所為終結
    清算程序之裁定既已確定，依前開消債條例規定，法院即應
    審酌債務人是否有消債條例第133 條、第134 條所定應為不
    免責裁定之情形。
三、經查：
（一）聲請人無消債條例第133 條所規定應不免責之事由存在：
    ⒈按法院裁定開始清算程序後，債務人有薪資、執行業務所
      得或其他固定收入，扣除自己及依法應受其扶養者所必要
      生活費用之數額後仍有餘額，而普通債權人之分配總額低
      於債務人聲請清算前2 年間，可處分所得扣除自己及依法
      應受其扶養者所必要生活費用之數額者，法院應為不免責
      之裁定，消債條例第133 條定有明文。從而，審認本件聲
      請人是否有消債條例第133 條所定不應予免責之事由，即
      應符合「於清算程序開始後債務人有薪資、執行業務所得
      或其他固定收入，扣除自己及依法應受其扶養者所必要生
      活費用之數額後仍有餘額」及「普通債權人之分配總額低
      於債務人聲請清算前二年間，可處分所得扣除自己及依法
      應受其扶養者所必要生活費用之數額」此兩要件。
    ⒉本件聲請人自陳其自裁定開始清算後，任職於京昇紡織公
      司，每月薪資約3 萬6000元等語（見司執消債清卷第37頁
      ），核與聲請人勞保投保資料（詳個資卷）所載情節相符
      。又聲請人每月必要支出為6萬6965元，前經本院以109年
      度消債清字第105號民事裁定認定在案，故堪認聲請人即
      債務人於法院裁定開始清算程序後雖有固定收入，然扣除
      其與依法應受其扶養之人每月必要生活費用後，已入不敷
      出，核與消債條例第133 條前段規定，應為不免責裁定之
      要件不合，自不得依該規定為不免責之裁定。
（二）就聲請人是否有消債條例第134 條各款所規定應為不免責
      之事由乙節，本院彙整債權人之陳述意見內容，分述如下
      ：
    ⒈債權人第一商業銀行股份有限公司：聲請人配偶於109年4
      月20日死亡，則聲請人之未成年子女，是否有繼承遺產或
      領取保險金之情形？又據多名債權人陳報已無債權，顯見
      聲請人有違反消債條例第134條第6款之情事；另聲請人有
      餘裕投保，請審酌是否有奢侈浪費之行為。從而，請鈞院
      審酌債務人是否有消債條例第133條及第134條之事由云云
      。
    ⒉惟查，消債條例關於清算程序係以免責主義為原則，不免
      責為例外，倘債權人主張債務人有消債條例第134 條各款
      所定不免責之情事，自應由債權人就債務人有合於上開各
      款要件之事實，舉證以實其說。然本件債權人未提出相當
      事證加以證明，自難認聲請人有消債條例第134 條各款所
      定不免責事由之情事存在。
四、綜上所述，本件債務人經法院為終結清算程序之裁定確定後
    ，既無消債條例第133 條或第134 條各款所定之不應免責情
    形存在，揆諸首揭規定，本院即應以裁定免除債務人之債務
    ，爰裁定如主文
中　　華　　民　　國　　111 　年　　3 　　月　　29　　日
                  民事第三庭    法　官　吳為平
上列正本證明與原本無異。
如對本裁定抗告須於裁定送達後10日內向本院提出抗告狀，並繳
納抗告裁判費新台幣1,000元。
中　　華　　民　　國　　111 　年　　3 　　月　　29　　日
                                書記官  蘇玉玫